臺灣士林地方法院刑事判決　　　　　　　　　　　　　九十二年度訴字第一三七號
　　公　訴　人　臺灣士林地方法院檢察署檢察官
　　被　　　告　丁○○
　　選任辯護人　徐國勇律師
　　　　　　　　楊廣明律師
　　　　　　　　李冠宜律師
右列被告因公共危險等案件，經檢察官提起公訴（九十一年度偵字第一Ｏ三七八號）
，本院判決如左：
    主  文
丁○○意圖他人受刑事處分，向該管公務員誣告，處有期徒刑參月。
    事  實
一、丁○○因前遭甲○○控告傷害案件，而心生芥蒂，其因患有多疑妄想症狀，故其
    知覺理會現實判斷能力顯然較一般人減弱，於民國九十一年九月四日晚間十一時
    三十分許，丁○○將姜振坤置放於其位於台北市○○區○○街六十巷七號一樓麵
    線店之瓦斯筒扛至同街五十二巷八號（起訴書誤載為六十巷九之一號）後方圍牆
    旁，以其所有之打火機點燃甲○○堆放於該處鋪曬之木柴堆，並打開瓦斯筒之開
    關，欲引爆瓦斯筒，丁○○見起火後，竟意圖使甲○○受刑事處分，於同日晚間
    十一時四十四分許，撥打一一０報案，向臺北市警察局勤務指揮中心值勤員廖谷
    訓誣稱：甲○○放瓦斯燒木柴，已快爆炸等語，又於同日晚間十一時五十三分許
    ，再撥打一一０向值勤員李福榮表示剛剛火是伊（未報出姓名）自己放的等語，
    嗣因甲○○之母丙○○自其臺北市○○區○○街六十巷九之一號住處鐵窗目睹丁
    ○○上開之放火行為而報警查獲。嗣後丁○○之放火行為經檢察官提起公訴，於
    本院審理時，丁○○坦承其放火之犯行。
二、案經台北市政府警察局南港分局移送臺灣士林地方法院檢察署檢察官偵查起訴。
    理  由
一、前述被告丁○○誣告甲○○放火之事實，業據被告於審理中供認不諱（見本院九
    十二年十二月二十四日審判筆錄第十八頁、第二一頁），且有臺北市政府警察局
    勤務指揮中心受理各類案件紀錄單二紙、報案電話譯文一件及報案照片六張在卷
    可資佐證，事證明確，被告犯行堪以認定。
二、被告意圖使甲○○受刑事處分，以電話向臺北市警察局勤務指揮中心值勤員誣告
    甲○○放火，核其行為係犯刑法第一百六十九條第一項之誣告罪。被告於審理中
    經送精神鑑定結果，認被告呈現疑似妄想症狀，以致現實判斷力明顯受損，於案
    發時有精神耗弱現象，有國軍北投醫院九十二年九月十六日函送之被告精神鑑定
    報告書在卷可參，堪認被告於犯罪時為精神耗弱人，應依刑法第十九條第二項之
    規定減輕其刑。因本案之丁○○放火案件，業經其坦承有放火行為，則被誣告之
    人甲○○之放火案件，即永無被偵訊之可能，是被告於其所誣告之放火案件，於
    該裁判確定前自白，應依刑法第一百七十二條之規定再遞減其刑。爰審酌被告曾
    有放火罪紀錄，犯罪動機、手段及所生危害，與犯罪後供承犯罪等一切情狀，量
    處如主文所示之刑。
三、公訴意旨另以：被告丁○○因前遭甲○○控告傷害案件，而心生芥蒂，竟萌生放
    火燒燬甲○○位於台北市○○區○○街六十巷九之一號住處之犯意，明知甲○○
    上址住處後方附近均係人煙密集之住宅區，係現供人使用之住宅，而木柴為可燃
    物質，若將點燃之木柴靠近開啟開關之瓦斯筒，均有引火延燒致燒燬附連圍繞建
    築物之可能，其仍於民國九十一年九月四日晚間十一時三十分許自外飲酒歸來，
    將姜振坤置放於其位於同巷七號一樓麵線店之瓦斯筒扛至同街五十二巷八號（起
    訴書誤載為六十巷九之一號）後方圍牆旁，以其所有之打火機點燃甲○○堆放於
    該處鋪曬之木柴堆，並打開瓦斯筒之開關，欲引爆瓦斯筒，嗣因甲○○之母丙○
    ○自其與甲○○前址住處鐵窗目睹丁○○上開之放火行為，即向台北市政府警察
    局南港分局玉成派出所報案，台北市政府消防局南港分隊隨即到達將火撲滅，丁
    ○○燒燬甲○○上址住處之犯行，始未得逞，因認被告丁○○涉犯刑法第一百七
    十三條第三項、第一項之放火燒燬現供人使用之住宅未遂罪嫌。然查刑法第一百
    七十三條第一項放火燒燬現供人使用之住宅罪，其構成要件有二，第一須放火，
    稱放火係指行為人對於特定物，故意以火力使之燃燒而言。第二須燒燬現供人使
    用之住宅，稱燒燬係指行為人利用火力，使特定物質焚燒燬滅，而一併失其形體
    效用者而言。稱住宅係指供人居住房屋之整體而言，應包括牆垣及該住宅內所有
    設備、傢俱、日常生活上之一切用品。本件被告放火地點係在台北市○○區○○
    街五十二巷八號旁，起火點在路口，燃燒面積約一坪左右，現場僅樹枝受火燒損
    ，火勢未延燒其他建築物，起火處附近未發現可疑殘留物，經採集燒燬之雜物，
    亦未檢出石油系促燃劑，此有臺北市政府消防局製作之火災原因調查報告書附卷
    可證。再稽之證人乙○○即臺北市政府消防局南港分隊消防隊小隊長於審理時證
    稱：「（這堆樹枝距離民宅有多遠？）樹枝是擺在巷子圍牆旁邊，路寬約有四公
    尺及距離民宅長度約有四、五公尺左右」「（燃燒物達多少度會產生輻射熱？）
    五百度」「（現場溫度多少度？）現場約二百度，現場沒有輻射熱」「（依據這
    堆木柴繼續燃燒加上瓦斯桶燃燒，可以產生多少熱度？）繼續燃燒再加上瓦斯桶
    ，有三百度」「（這堆木柴加上瓦斯桶繼續燃燒，是否會產生輻射熱？）現場不
    是密閉空間，溫度會降低，不可能產生輻射」「（磚頭的燃點是多少？）依磚頭
    會擴大燃燒的現象是很少，也不可能」「（磚頭是不可燃物？）是」「（起火點
    在磚牆附近，是否會藉由溫度擴大到別的地方？）會」「（幾度？）五百度」（
    見本院九十二年十二月二十四日審判筆錄）。綜上所述，即認被告放火屬實，但
    被告所燃燒之物是樹枝或瓦斯，非住宅之牆垣及其所有設備、傢俱等一切物品，
    且燃燒所生熱度並無燃燒至民宅圍牆及民宅之虞，其行為核與刑法第一百七十三
    條第一項之構成要件不符，自亦無成立同條第三項未遂犯之虞。又刑法第一百七
    十五條第一項放火燒燬住宅等以外他人所有物，致生公共危險罪，其所謂之公共
    危險，雖祇須生實害之蓋然性為已足，惟必也須有致生公共危險之結果之具體危
    險，始克相當（參照最高法院八六年度台上字第二三四八號裁判要旨）。本件燃
    燒面積約一坪左右，現場僅樹枝受火燒損，火勢無延燒至民宅之虞，顯無發生公
    共危險實害之蓋然性，是被告之行為亦與刑法第一百七十五條第一項之構成要件
    不合。此外，本院復查無其他積極證據足資證明被告有公訴人所指放火未遂罪嫌
    ，被告此部分之犯罪不能證明，本應為諭知無罪之判決，惟公訴人認此部分與被
    告前開誣告罪部分有裁判上一罪之關係，爰不另為無罪之諭知。
據上論斷，應依刑事訴訟法第二百九十九條第一項前段，刑法第十九條第二項、第一
百六十九條第一項、第一百七十二條，判決如主文。
本案經檢察官楊秀枝到庭執行職務。
中      華      民      國      九十三    年      一     月     七      日
                                臺灣士林地方法院刑事第四庭
                                         審判長法  官  林  秀  鳳
                                               法  官  何  信  慶
                                               法  官  周  明  鴻
右正本證明與原本無異。
如不服本判決，應於判決送達後十日內，向本院提出上訴狀。
                                               書記官  丁  梅  芬
中      華      民      國      九十三    年      一     月     九      日
附錄本判決論罪科刑依據之法條：
刑法第一百六十九條第一項
意圖他人受刑事或懲戒處分，向該管公務員誣告者，處七年以下有期徒刑。
